---
title: "draf pembentukan porto"
author: "X"
date: "2025-01-10"
output: pdf_document
---

```{r}
# Library yang diperlukan
library(quantmod)
library(igraph)
library(PerformanceAnalytics)
library(quadprog)
library(xts)
library(corrplot)
library(reshape2)
library(Matrix)
```

## 1. Mengumpulkan data (training) harga saham LQ45 
```{r}
get_stock_data <- function(symbols, start_date, end_date) {
  stock_data <- list()
  for (symbol in symbols) {
    tryCatch({
      stock <- na.omit(Cl(getSymbols(symbol, src = "yahoo", from = start_date, to = end_date, auto.assign = FALSE)))
      if (nrow(stock) > 0) {
        stock_data[[symbol]] <- stock
      }
    }, error = function(e) {
      cat("Error fetching data for", symbol, "\n")
    })
  }
  return(stock_data)
}

# saham yang konsisten berada di indeks LQ45 selama periode pengamatan ditulis manual, gak tau ada kode langsungnya atau enggak 
symbols <- c("ADRO.JK", "AMRT.JK", "ANTM.JK", "ARTO.JK", "ASII.JK", 
             "BBCA.JK", "BBNI.JK", "BBRI.JK", "BBTN.JK", "BMRI.JK", 
             "BRIS.JK", "BRPT.JK", "BUKA.JK", "CPIN.JK", "EXCL.JK", 
             "GOTO.JK", "ICBP.JK", "INCO.JK", "INDF.JK", "INKP.JK", 
             "INTP.JK", "ITMG.JK", "KLBF.JK", "MDKA.JK", "MEDC.JK", 
             "PGAS.JK", "PTBA.JK", "SMGR.JK", "TLKM.JK", "TOWR.JK", 
             "UNTR.JK", "UNVR.JK")

start_date <- "2022-10-01"
end_date <- "2024-10-31"
stock_data <- get_stock_data(symbols, start_date, end_date)
```

## 2. Menghitung return saham mingguan
```{r}
# karena return saham yang akan digunakan adalah mingguan yang lebih stabil dari return harian maka return harian diubah jadi mingguan
calc_weekly_return <- function(stock_data) {
  weekly_returns <- list()
  for (symbol in names(stock_data)) {
    weekly_returns[[symbol]] <- weeklyReturn(stock_data[[symbol]])
  }
  return(weekly_returns)
}

weekly_returns <- calc_weekly_return(stock_data)
returns_combined <- do.call(merge, weekly_returns)
colnames(returns_combined) <- names(weekly_returns)
returns_combined <- na.omit(returns_combined)
```

## 3. Menghitung matriks korelasi antar saham
```{r}
split_date <- as.Date("2024-07-01")
returns_training <- returns_combined[index(returns_combined) < split_date]
returns_testing <- returns_combined[index(returns_combined) >= split_date]

cor_matrix <- cor(returns_training, use = "pairwise.complete.obs")
cor_matrix[is.na(cor_matrix)] <- 0

# visualisasi korelasi setelah perhitungan korelasi
corrplot(cor_matrix, method = "color", type = "upper", 
         col = colorRampPalette(c("red", "white", "blue"))(200),
         tl.cex = 0.5, tl.col = "black", cl.cex = 0.5)
```

## 4. Mengonversi matriks korelasi menjadi jarak Gower
```{r}
#jarak gower ini dibutuhkan untuk membangun graf
weights <- sqrt((1 - cor_matrix) / 2) 
weights[weights < 0] <- 0  
weights
```

## 5. Membangun graf berdasarkan jarak Gower
```{r}
graph <- graph_from_adjacency_matrix(weights, mode = "undirected", weighted = TRUE)

plot(graph, vertex.label.cex = 0.5, edge.width = E(graph)$weight * 0.1, main = "Graf Hubungan Antar Saham Berdasarkan Jarak Gower")
```

## 6. Menerapkan Minimun Spanning Tree (MST)
```{r}
mst <- mst(graph, weights = E(graph)$weight)

# visualisasi graf MST
plot(mst, 
     layout = layout_with_fr(mst), 
     vertex.size = 8,
     vertex.label.cex = 0.7,
     edge.width = E(mst)$weight * 2,
     main = "Minimum Spanning Tree (Layout Fruchterman-Reingold)")

```

## 7. Menerapkan Maximum Independent Set (MIS)
```{r}
# graf mst selanjutnya di terapkan mis
calculate_MIS <- function(graph) {
  independent_set <- c()
  nodes <- V(graph)
  while(length(nodes) > 0) {
    node <- nodes[1]
    independent_set <- c(independent_set, node)
    nodes <- setdiff(nodes, neighbors(graph, node))
    nodes <- setdiff(nodes, node)
  }
  return(independent_set)
}

mis <- calculate_MIS(mst)
mis_stocks <- names(V(mst))[mis]  

# visualisasi MST dengan node MIS diberi warna kuning dan diberi label
V(mst)$color <- ifelse(names(V(mst)) %in% mis_stocks, "yellow", "gray")
V(mst)$label <- ifelse(names(V(mst)) %in% mis_stocks, names(V(mst)), NA)

# visualisasi
plot(mst, 
     vertex.color = V(mst)$color, 
     vertex.label = V(mst)$label, 
     vertex.label.cex = 0.5,  
     edge.width = 1.5, 
     main = "MST dengan MIS", 
     layout = layout_with_kk)
```

## 8. Memaksimalkan Sharpe Ratio untuk Pembobotan Portofolio
```{r}
# REVISI 1: Konversi risk-free rate yang benar (simple rate)
risk_free_annual <- 0.06
risk_free_weekly <- (1 + risk_free_annual)^(1/52) - 1  # Compound rate

# REVISI 2: Matriks kovariansi tanpa skala 2x
cov_matrix <- cov(returns_training)
cov_matrix <- nearPD(cov_matrix)$mat  # Pastikan positif definit

# REVISI 4: Setup kendala non-negatif dan sum(w)=1
n_assets <- ncol(returns_training)
Dmat <- cov_matrix
dvec <- colMeans(returns_training) - risk_free_weekly

# REVISI 5: Formula optimasi sesuai Markowitz
Amat <- cbind(rep(1, n_assets), diag(n_assets))
bvec <- c(1, rep(0, n_assets))

# Optimasi
result <- solve.QP(Dmat, dvec, Amat, bvec, meq = 1)

# Ekstrak bobot
optimal_weights <- result$solution
optimal_weights <- pmax(optimal_weights, 0)
optimal_weights <- optimal_weights/sum(optimal_weights)

# REVISI 6: Annualisasi yang konsisten
port_return_annual <- log(1 + sum(optimal_weights * colMeans(returns_combined))) * 52
port_risk_annual <- sqrt(t(optimal_weights) %*% cov_matrix %*% optimal_weights) * sqrt(52)
sharpe_ratio_annual <- (exp(port_return_annual) - 1 - risk_free_annual) / port_risk_annual

# Output
print(data.frame(
  Symbol = colnames(returns_combined),
  Weight = round(optimal_weights, 4)
))
print(paste("Sharpe Ratio Annualized:", round(sharpe_ratio_annual, 2)))
```

## 9. Uji performa portofolio MST-MIS menggunakan data testing dan membandingkannya dengan Markowitz
```{r}
if(nrow(returns_testing) > 0) {
  # MST-MIS (Equal Weight)
  mst_returns <- rowMeans(returns_testing[, mis_stocks])
  
  # Markowitz
  markowitz_returns <- as.matrix(returns_testing) %*% optimal_weights
  
  # Annualisasi
  annualize <- function(returns) {
    log_returns <- log(1 + returns)
    exp(52 * mean(log_returns)) - 1
  }
  
  mst_annual <- annualize(mst_returns)
  markowitz_annual <- annualize(markowitz_returns)
  
  # Risk dan Sharpe Ratio
  risk_mst <- sd(mst_returns) * sqrt(52)
  risk_markowitz <- sd(markowitz_returns) * sqrt(52)
  
  sharpe_mst <- (mst_annual - risk_free_annual)/risk_mst
  sharpe_markowitz <- (markowitz_annual - risk_free_annual)/risk_markowitz
  
  # Tampilkan Hasil
  comparison <- data.frame(
    Metric = c("Return Tahunan", "Risiko Tahunan", "Sharpe Ratio"),
    MST_MIS = c(mst_annual, risk_mst, sharpe_mst),
    Markowitz = c(markowitz_annual, risk_markowitz, sharpe_markowitz)
  )
  
  print(comparison)
} else {
  print("Tidak ada data testing yang tersedia")
}
```

## 10. Visualisasi hasil
```{r}
markowitz_returns_xts_test <- xts(markowitz_returns, order.by = index(returns_testing))
mst_returns_xts_test <- xts(mst_returns, order.by = index(returns_testing))

# Hitung return kumulatif
markowitz_cum_test <- cumprod(1 + na.omit(markowitz_returns_xts_test))
mst_cum_test <- cumprod(1 + na.omit(mst_returns_xts_test))

# Visualisasi hasil
plot.zoo(cbind(markowitz_cum_test, mst_cum_test), col = c("blue", "red"), lwd = 2, 
         main = "Perbandingan Return Kumulatif Portofolio (Data Testing)", 
         ylab = "Return Kumulatif", xlab = "Waktu")
grid()
legend("topleft", legend = c("Markowitz", "MST + MIS"), col = c("blue", "red"), lwd = 2)

```

